臺灣桃園地方法院小額民事判決　　　　110年度桃小字第590號
原　　　告　邱輝坤　
被　　　告　沈秀珍　
訴訟代理人　林芝聿　
　　　　　　徐肇霖　
上列當事人間請求返還代墊款事件，本院於民國110 年10月13日
言詞辯論終結，判決如下：
    主      文
原告之訴駁回。
訴訟費用新臺幣壹仟元由原告負擔。
    事實及理由
壹、程序方面：
一、按小額訴訟之訴狀送達後，原告不得將原訴變更或追加他訴
    ，但擴張或減縮應受判決事項之聲明者，不在此限，民事訴
    訟法第436 條之23、第436 條第2 項、第255 條第1 項但書
    第3 款分別定有明文。本件原告起訴聲明原為：被告應給付
    原告新臺幣（下同）23,700元，及自起訴狀繕本送達翌日起
    至清償日止，按年息5%計算之利息（見本院卷第3 頁）；嗣
    具狀變更請求之本金為37,700元（見本院卷第55頁）。核其
    所為，屬於擴張應受判決事項之聲明，與上開規定相符，應
    予准許。
二、又按原告於判決確定前，得撤回訴之全部或一部。但被告已
    為本案之言詞辯論者，應得其同意，民事訴訟法第262 條第
    1 項定有明文。本件被告於110 年8 月9 日、同年10月13日
    到庭為本案之言詞辯論後，原告於110 年10月13日言詞辯論
    期日以言詞、同年月15日以書狀表明撤回起訴之意，但均經
    被告表明不同意撤回。依上開但書規定，原告之撤回不生效
    力，本件仍應依法判決。
貳、實體方面：
一、原告主張：原告為「縣府豪門社區」公寓大廈（下稱系爭大
    樓）內，門牌號碼桃園市○○區縣○路000 巷0 弄0 ○0 號
    2 樓房屋（下稱原告房屋）之區分所有權人；被告則為同大
    樓1 之5 號6 樓房屋（下稱被告房屋）之區分所有權人。因
    系爭大樓前有多處漏水，但系爭大樓管理委員會（下稱管委
    會）拒絕維修，被告遂自行雇工修繕，再依公寓大廈管理條
    例第10條、無因管理、侵權行為之法律關係向管委會起訴，
    請求返還70,400元之修繕費用。嗣上開事件經本院以107 年
    度桃小字第1768號判決管委會應給付原告23,000元，並以其
    餘修繕費用應由系爭大樓頂樓區分所有權人負擔為由，駁回
    原告其餘之訴（下稱前案判決），再經本院以108 年度小上
    字第73號判決駁回上訴確定在案。是被告為系爭大樓2 戶頂
    樓區分所有權人之一，自應依前案判決意旨負擔其駁回金額
    之2 分之1 ，即23,700元【計算式：（70,400－23,000）/2
    ＝23,700】。此外，原告為修繕系爭大樓樓梯間漏水，另行
    支出追加工程費28,000元，被告為頂樓區分所有權人，亦應
    負擔其中2 分之1 即14,000元。綜上，原告依無因管理與侵
    權行為之法律關係提起本件訴訟。並聲明：如上開變更後之
    聲明所示。
二、被告則以：本件原告於前案判決遭駁回之請求，係前案判決
    事實及理由欄「四、㈡、1.」部分所示樓梯間屋頂抓漏、防
    水、配排水管費16,000元、「四、㈢」部分所示二樓樓梯及
    外牆磁磚漏水修繕費25,200元、「四、㈣」所示房間漏水修
    繕費8,000 元。其中前者所指之樓梯間包括機房設施，屬於
    系爭大樓共用部分，不在頂樓住戶約定專用之範圍，被告對
    此部分並無維護修繕之責；後二者則經前案判決認定漏水之
    原因無法證明，原告於本件亦未提出其他證據證明此與被告
    有何關聯。至於原告主張追加工程費用28,000元部分，與前
    案判決理由「四、㈡」部分完全重疊，亦不得重複請求。從
    而，原告本件之訴均無理由。並聲明：1.原告之訴駁回。2.
    如受不利判決，願供擔保，請求准予宣告假執行。
三、本院之判斷：
  ㈠按所謂之「爭點效」，係指法院於確定判決理由中，對訴訟
    標的以外當事人所主張或抗辯之重要爭點，本於兩造辯論之
    結果所為之判斷結果，除有顯然違背法令，或當事人提出新
    訴訟資料足以推翻原判斷之情形外，於同一當事人間，就與
    該重要爭點有關之他訴訟，不得再為相反之主張，法院亦不
    得作相異之判斷而言，其乃源於訴訟上之誠信原則及當事人
    公平之訴訟法理而來。是「爭點效」之適用，除理由之判斷
    具備「於同一當事人間」、「非顯然違背法令」及「當事人
    未提出新訴訟資料足以推翻原判斷」等條件外，必須該重要
    爭點，在前訴訟程序已列為足以影響判決結果之主要爭點，
    經兩造各為充分之舉證，一如訴訟標的極盡其攻擊、防禦之
    能事，並使當事人適當而完全之辯論，由法院為實質上之審
    理判斷，前後兩訴之標的利益大致相同者，始應由當事人就
    該事實之最終判斷，對與該重要爭點有關之他訴訟負結果責
    任，以符民事訴訟上之誠信原則（最高法院96年度台上字第
    2569號、第1782號、第307 號判決意旨可資參照）。關於原
    告請求被告分擔前案判決「四、㈡、1.」部分駁回之樓梯間
    屋頂抓漏、防水、配排水管費之半數部分，前案判決與其引
    述之103 年度桃小字第1335號、104 年度小上字第34號判決
    雖於理由中認定系爭大樓屋頂平台係由頂樓區分所有權人負
    維護修繕之責，然該二事件均非以本件被告為當事人，未經
    被告於該等訴訟中為充分之攻擊防禦，其理由認定即無從發
    生拘束被告之爭點效，被告自得於本件為相異之主張，先予
    說明。
  ㈡而關於系爭大樓頂樓樓梯間修繕義務之歸屬，證人沈虹逸於
    本院審理時到庭證稱：我與被告同為系爭大樓頂樓住戶，且
    每年均有擔任管委會委員；關於系爭大樓屋頂平台之使用方
    式，建商在出售房屋時，就有與買方簽立約定書，約定屋頂
    平台由頂樓住戶使用並負責維護，但約定專用的範圍只有平
    台，亦即外緣與頂樓女兒牆牆底交界、內緣與頂樓樓梯間交
    界之樓地板部分，女兒牆與樓梯間則是共用部分，如須維護
    ，應向管委會提出，由管委會處理；自我81年間搬入系爭大
    樓起，就都是這樣劃分維護責任等語（見本院卷第74頁反面
    至第75頁正面）。又參照上開103 年度桃小字第1335號卷內
    所附同意書，確載有「屋頂部分：『除公共設施外』，分別
    歸各棟頂樓特約住戶管理並依法使用」之明文（見該案卷第
    116 至121 頁）。再觀諸卷附頂樓樓梯間照片，可見系爭大
    樓頂樓樓梯間內設有機房、電信設備等設施（見本院卷第51
    、53頁），衡其性質應屬系爭大樓之共用設備，是上開證人
    所述頂樓樓梯間屬於共用部分，而為上開分管同意書所排除
    ，仍應由管委會負責維護修繕，應屬可信。從而，系爭大樓
    頂樓樓梯間應非被告維護修繕義務之範圍，原告請求被告分
    擔前案判決「四、㈡、1.」部分所示樓梯間屋頂抓漏、防水
    、配排水管費之半數，應無理由。
  ㈢關於原告請求被告分擔前案判決「四、㈢」所示二樓樓梯及
    外牆磁磚漏水修繕費25,200元、「四、㈣」所示房間漏水修
    繕費8,000 元之半數部分，原告雖於前案提出估價單4 份為
    據，然觀諸上開單據所載之修繕項目，分別為電梯屋頂防水
    施工、水塔漏水抓漏、側面磁磚脫落、電梯屋頂積水處理、
    六樓頂地面水管邊漏水處理等項（見前案卷第81至83頁），
    未見與「二樓樓梯及外牆磁磚漏水」之修繕有何關聯；房間
    漏水修繕部分，亦未顯示漏水之原因為何（見前案卷第95頁
    ）。而原告於本件復未提出其他證據，其此部分之請求自屬
    舉證不足，不能准許。
  ㈣另原告主張支出追加工程款28,000元部分，係以其提出之估
    價單1 紙為據（見本院卷第31頁），然該估價單早為原告於
    前案中所提出（見前案卷第92頁），並據以請求前案判決「
    四、㈡、1.、2.、3.」項之給付。其中第1 項經本院認無理
    由，已如上述；第2 、3 項則經前案判決准許，原告亦自承
    已由管委會如數給付，自不得重複請求。是原告此部分主張
    亦無理由，不能准許。
四、綜上所述，原告依無因管理、侵權行為之法律關係請求被告
    給付如其變更後之聲明所示，均無理由，應予駁回。
五、本件結論已臻明確，兩造其餘攻擊防禦方法與所提證據，經
    審酌均不至影響判決結果，故不逐一論述。
六、訴訟費用負擔之依據：民事訴訟法第78條，並依同法第436
    條之19第1項，確定訴訟費用額為1,000元。
中    華    民    國   110    年    10    月    29    日
                  桃園簡易庭  法  官  陳逸倫
以上為正本係照原本作成。
如不服本判決，應於送達後20日內，向本院提出上訴狀並表明上
訴理由，如於本判決宣示後送達前提起上訴者，應於判決送達後
20日內補提上訴理由書（須附繕本）。
如委任律師提起上訴者，應一併繳納上訴審裁判費。
中    華    民    國   110    年    11    月    1     日
                              書記官  洪惠娟
附錄：
一、民事訴訟法第436條之24第2項：
    對於小額程序之第一審裁判上訴或抗告，非以其違背法令為
    理由，不得為之。
二、民事訴訟法第436條之25：
    上訴狀內應記載上訴理由，表明下列各款事項：
    ㈠原判決所違背之法令及其具體內容。
    ㈡依訴訟資料可認為原判決有違背法令之具體事實。
三、民事訴訟法第471條第1項：（依同法第436條之32第2項規定
    於小額事件之上訴程序準用之）
    上訴狀內未表明上訴理由者，上訴人應於提起上訴後20日內
    ，提出理由書於原第二審法院；未提出者，毌庸命其補正，
    由原第二審法院以裁定駁回之。